臺灣南投地方法院刑事裁定
110年度聲字第553號
聲  請  人  陳昱呈
即受 刑 人          

                  （現於法務部○○○○○○○○○○○執                      行中）

上列聲請人即受刑人因違反組織犯罪防制條例案件，對臺灣南投
地方檢察署檢察官之執行（110年度執字第1259號）、臺灣臺中
地方檢察署代為執行（110年執助字第1285號）之指揮，聲明異
議，本院裁定如下：
    主  文
聲明異議駁回。
    理  由
一、本件聲明異議意旨略以：
（一）聲請人（即受刑人，下稱受刑人）對於違反組織犯罪條例
      之所有犯罪事實皆予以坦言不諱，顯見受刑人犯後態度良
      好，顯有悔意，為避免刑責有苛酷之感，而有情輕法重之
      違背，科以受刑人有期徒刑6月，如易科罰金，以新臺幣
      （下同）一千元折算一日，給予受刑人改過自新之機會，
      然檢察官卻不准受刑人為本案組織犯罪條例案件之易科罰
      金處分，檢察官顯未審酌受刑人上開情形，受刑人應有易
      科罰金之機會。
（二）受刑人因違反組織犯罪防制條例案件，處有期徒刑6月，
      受刑人對於犯罪事實皆已坦言不諱，經本案偵審程序過後
      ，受刑人深感悔悟，而受刑人於入監服刑前在世界服務有
      限公司擔任業務經理一職，顯見受刑人並非遊手好閒之人
      ，且已改過自新有正當工作，對其刑予以易科罰金即可收
      矯正之效及維持法秩序，不能否准受刑人易科罰金，檢察
      官所為之裁量顯有違法之瑕疵，顯欠允當。
（三）受刑人對於一時失慮，誤涉組織犯罪防制條例案件，受刑
      人於法院審理時，皆已坦言不諱，而受刑人入監服刑前在
      世界服務有限公司擔任業務經理一職，受刑人因本案要入
      監服刑6個月，不得不終止與世界服務有限公司之勞務契
      約，受刑人入監服短期刑而中斷現有之工作，待出獄後需
      要重新尋覓工作，對受刑人而言並不為適宜之計。且監獄
      內受刑人背景複雜，受刑人服短期刑期間，若與其他獄友
      相處，恐會造成其他弊病，難以達成矯正之效。
（四）又受刑人經歷本次事件後，當知警惕，受刑人對於此犯行
      深感懊悔，且受刑人亦向家人承諾絕不再犯，顯見受刑人
      平時素行良好，並遊手好閒、頑劣之人。受刑人對於社會
      危害及犯罪情節顯屬輕微，對其刑予以易科罰金即可收矯
      正之效及維持法秩序，檢察官徒憑受刑人沒有易科罰金之
      必要，完全不考慮個案情節，顯欠允當。
（五）綜上所述，本案受刑人對於所有犯罪事實皆坦承不諱，犯
      後態度良好，顯有悔意，對其刑予以易科罰金即可收矯正
      之效及維持法秩序，藉此除能再給予受刑人重新改過之機
      會外，亦係避免短期自由刑弊病而無收矯治之效之情形，
      顯對社會助益較大，故請撤銷臺灣南投地方檢察署110年
      度執字第1259號、臺灣臺中地方檢察署110年度執助字第1
      285號之組織犯罪條例案件所為不准易科罰金之處分。
二、按受刑人或其法定代理人或配偶，以檢察官執行之指揮為不
    當者，得向諭知該裁判之法院聲明異議（刑事訴訟法第484
    條規定參照）。該條所稱「諭知該裁判之法院」，乃指對被
    告為有罪判決之裁判法院而言。本件受刑人因違反組織犯罪
    防制條例案件，經本院以108年度訴字第176號判決判處有期
    徒刑6月確定，嗣經本院移送臺灣南投地方檢察署執行（臺
    灣南投地方檢察署110年度執字第1259號），臺灣南投地方
    檢察署囑託臺灣臺中地方檢察署代為執行受刑人違反組織犯
    罪防制條例一案經判處有期徒刑6月部分，經臺灣臺中地方
    檢察署以110年執助字第1285號代為執行，臺灣臺中地方檢
    察署遂傳喚受刑人到案接受執行。嗣受刑人依傳喚於110年9
    月6日到案，並請求准予易科罰金，檢察官不准受刑人易科
    罰金，並以110年執助富字第1285號執行指揮書發監執行，
    現仍執行中等情，有臺灣高等法院被告前案紀錄表在卷可稽
    。並經本院調取上開2案執行卷宗查核屬實，是受刑人就臺
    灣南投地方檢察署檢察官、臺灣臺中地方檢察署檢察官依本
    院前開確定判決所為之執行指揮聲明異議，自應由本院依法
    裁定，合先敘明
三、次按犯最重本刑為5年以下有期徒刑以下之刑之罪，而受6月
    以下有期徒刑或拘役之宣告者，得以新臺幣1千元、2千元或
    3千元折算1日，易科罰金。但易科罰金，難收矯正之效或難
    以維持法秩序者，不在此限（刑法第41條第1項規定參照）
    。是於否有上開法條所稱「難收矯正之效或難以維持法秩序
    」之情形，則係由檢察官於具體個案，審酌犯罪特性、情狀
    及受刑人個人因素等事項而為合於立法意旨之裁量，檢察官
    此項裁量權之行使，倘無違法、不當或逾越法律授權等濫用
    權力之情形，自不得任意指摘其執行指揮有何違法、不當。
    是此項檢察官之裁量權，僅在發生違法裁量或有裁量瑕疵時
    ，法院始有介入審查之必要，倘執行檢察官於執行處分時，
    已說明不准易科罰金之理由，且未有逾越法律授權、專斷等
    濫用權力之情事，自不得遽謂執行檢察官執行之指揮為不當
    。
四、本件受刑人於110年9月6日經臺灣臺中地方檢察署通知到案
    執行，受刑人於到案時請求易科罰金，並提出請求准予易科
    罰金聲請表及陳述意見書，經檢察官審核後認不准受刑人易
    科罰金，理由略以：受刑人於106年1月間因加入詐騙電信機
    房，為法院判處有期徒刑6月確定，竟不知悔改於108年3月
    再度加入詐欺機房，足認其前案遭查獲後，毫無悔意，若准
    予易科罰金，難收矯治之效，且無法維持法秩序，故疑不准
    等語。經執行檢察官並陳報主任檢察官、檢察長核可。復經
    書記官向受刑人表示檢察官經審酌受刑人聲請易科罰金之理
    由及刑法第41條規定後，仍認為，若未發監執行難收矯正之
    效或維持法秩序，若受刑人對此不准易科罰金之命令不服，
    可依刑事訴訟法第484條向諭知該裁判之法院聲明異議。受
    刑人則向書記官表示：要聲請易科罰金，因為家中家計只有
    我一個人，我加入的時間也很短，只有三天，我知道這樣是
    錯的，請給我一次機會，我現在努力工作。我母親身體不好
    ，不能工作，家計由我承擔，以後不會再犯罪，也知道錯了
    等語，有當日之執行筆錄附上開執助卷宗可稽，可見受刑人
    已陳明其個人生活狀況，經書記官製作上開執行筆錄，並檢
    具案卷資料送檢察官審核，檢察官於點名單另批示受刑人所
    述理由不足以推翻不准易科之認定，本件不准易科，發監執
    行，有臺灣臺中地方檢察署110年執助字第1285號卷所附之1
    10年9月6日之執行筆錄及點名單在卷可憑。則本件由受刑人
    提出請求准予易科罰金聲請表及陳述意見書陳述意見後，經
    檢察官審核，認不准易科罰金，並由書記官向受刑人告知檢
    察官不准易科罰金，且再由受刑人表示個人特殊事由之機會
    後，檢察官復作成本案不准易科罰金之決定，自合於正當法
    律程序。
五、按有期徒刑或拘役得易科罰金之案件，法院所諭知者僅係如
    易科罰金時之折算標準而已，至於是否准予易科罰金，依刑
    事訴訟法第457條之規定，賦予執行檢察官視個案具體情形
    得予裁量之權能，亦即執行檢察官得考量受刑人之實際情況
    ，是否有難收矯正之效或難以維持法秩序，以作為其裁量是
    否准予易科罰金之憑據，非謂一經判決宣告易科罰金之標準
    ，檢察官即應為易科罰金之處分。又所謂「難收矯正之效」
    及「難以維持法秩序」，乃立法者賦與執行檢察官得依具體
    個案，考量犯罪特性、情節及受刑人個人特殊事由，審酌應
    否准予易科罰金之裁量權，檢察官就此項裁量權之行使，僅
    於發生裁量瑕疵之情況時，法院始有介入審查之必要，倘檢
    察官之執行指揮已就刑法第41條第1項但書所指情形妥為考
    量，則難認其裁量權之行使有何違法或不當可言。易言之，
    執行檢察官就受刑人是否確因易科罰金，有難收矯正之效，
    或難以維持法秩序之情事，有判斷之權限，法院僅得審查檢
    察官為刑法第41條第1項之裁量時，其判斷之程序有無違背
    法令、事實認定有無錯誤、其審認之事實與刑法第41條第1
    項之裁量要件有無合理關連、有無逾越或超過法律規定之範
    圍等問題外，原則上不宜自行代替檢察官判斷受刑人是否有
    上開情事，即僅於檢察官上開裁量權之行使，有前述未依法
    定程序進行裁量，超越法律授權裁量範圍等情事時，法院始
    有介入審查之必要（最高法院106年台抗字第905號裁定意旨
    參照）。本案執行檢察官已陳述不准易科罰金之理由如上，
    且就檢察官所言受刑人於106年間因加入詐欺電信機房，為
    法院判處有期徒刑6月確定一情，此有臺灣高雄地方法院107
    年度訴字第650號刑事判決網路列印附上開執助卷可稽及臺
    灣高等法院被告前案紀錄表附本院卷可憑，是被告前已有犯
    詐欺案件之前案紀錄，竟再犯本案電信詐欺集團之組織犯罪
    防制條例之參與犯罪組織罪，可見原先判決有期徒刑6月之
    宣告並未收效果，本案刑罰如易科罰金，可否收矯正之效，
    自屬有疑。檢察官認被告若准予易科罰金，難收矯正之效，
    洵屬有據，對於法秩序之維持有相當影響，至於受刑人所陳
    稱之個人生活、家庭、健康及職業狀況，應是每位受刑人入
    監服刑都可能面臨之問題，可以透過其他方式處理，不能以
    此作為准為易科罰金之依據。從而，本件檢察官不准易科罰
    金裁量權之行使，並未超越法律授權範圍，亦無事實認定錯
    誤、審酌無合理關連事項之情形，應屬適法。
六、綜上所述，本案檢察官執行之指揮並無違法或不當之情事，
    本件聲明異議為無理由，應予駁回，爰依刑事訴訟法第486
    條規定，裁定如主文。
中　　華　　民　　國　　110 　年　　10　　月　　14　　日
                  刑事第四庭  法  官    黃益茂
以上正本證明與原本無異。
如不服本裁定，應於裁定送達後5日內向本院提出抗告狀。
                              書記官    黃馨儀
中　　華　　民　　國　　110 　年　　10　　月　　14　　日